臺灣高等法院刑事判決
                                   108年度上易字第2076號
上  訴  人
即  被  告  曾繁盛
上列上訴人即被告因竊盜案件，不服臺灣士林地方法院108年度
易字第306號，中華民國108年8月22日第一審判決（起訴案號：
臺灣士林地方檢察署108年度偵緝字第123號），提起上訴，本院
判決如下：
    主  文
上訴駁回。
    事  實
一、曾繁盛於民國107年5月8日下午5時許，在臺北市○○區○○路00
    0號旁之停車場內，見MOHAMED SALEM MOHAMED AZAB所有停
    放於該停車場內之白色折疊式腳踏車1輛並未上鎖，竟意圖
    為自己不法之所有，趁無人注意之際，竊取該腳踏車，得手
    後將該腳踏車騎乘至其臺北市○○區○○路0段000巷00弄0號居
    所前之停車棚內放置。嗣MOHAMED SALEM MOHAMED AZAB發覺
    失竊而報警處理，始循線查悉上情。
二、案經臺北市政府警察局內湖分局報告臺灣士林地方檢察署檢
    察官偵查起訴。
    理  由
壹、證據能力按被告以外之人於審判外之言詞或書面陳述，除法
    律有規定者外，不得作為證據；被告以外之人於審判外之陳
    述，雖不符合同法第159條之1至第159條之4之規定，但經當
    事人於審判程序同意作為證據，法院審酌該言詞陳述或書面
    陳述作成時之情況，認為適當者，亦得為證據。刑事訴訟法
    第159條第1項、第159條之5第1項分別定有明文。本判決下
    列所引用被告以外之人於審判外之陳述，檢察官、被告曾繁
    盛於本院準備程序時均表示同意有證據能力（見本院卷第51
    頁），本院審酌上開供述證據作成時之情況，尚無違法不當
    及證明力明顯過低之瑕疵，且為證明本件犯罪事實所必要，
    揆諸上開規定應有證據能力；至於非供述證據部分，並無證
    據顯示係實施刑事訴訟程序之公務員違背法定程序所取得，
    亦無顯有不可信之情況或不得作為證據之情形，自均有證據
    能力。
貳、實體部分
一、認定犯罪事實所憑之證據及理由：
  ㈠上訴人即被告曾繁盛經合法傳喚，並未於審判期日到庭，其
    於準備程序固坦承於前述時、地，將被害人MOHAMED SALEM 
    MOHAMED AZAB所有之腳踏車取走，並騎乘至其居所前停車棚
    內放置等事實，然矢口否認有何竊盜犯行，辯稱：我沒有竊
    盜犯意，那台腳踏車很舊，我在停車場時見到該腳踏車放在
    那裡，基於愛物惜物的想法，該腳踏車既然可以使用，就將
    它牽走，放在我家對面的停車棚，警察來找我時，我直覺他
    們就是要來找我問腳踏車的事，我就直接告訴他們腳踏車在
    哪裡云云。經查：
  ⒈被告於107年5月8日下午5時許，在臺北市○○區○○路000號旁之
    停車場內，見被害人所有停放於該停車場內之白色折疊式腳
    踏車1輛並未上鎖，遂將該腳踏車取走並騎乘至其臺北市○○
    區○○路0段000巷00弄0號居所前之停車棚內放置等事實，業
    據被告於警詢、偵查、原審及本院準備程序時均坦承不諱（
    見107年度偵字第8460號偵查卷〈下稱偵字卷〉第10至13頁，1
    08年度偵緝字第123號偵查卷〈下稱偵緝卷〉第43至45頁、第8
    7至91頁，原審108年度易字第306號卷〈下稱原審卷〉第46至4
    9頁，本院卷第50頁），核與證人即被害人於警詢時證述情
    節相符（見偵字卷第7至8頁），復有被害人於107年5月8日
    上午7時24分許騎乘該腳踏車之監視錄影畫面翻拍照片在卷
    可稽（見偵字卷第17頁），此部分事實，首堪認定。
  ⒉查被害人於警詢時證稱：我於107年5月8日上午騎乘白色折疊
    腳踏車（價值約新臺幣6千元）上班，並將腳踏車停放在臺
    北市○○區○○路000號工作地點附近，沒有上鎖，當日下午5時
    許我還有看到該腳踏車，但隔（9）日上午8時30分許發現腳
    踏車遭竊等語（見偵字卷第7至8頁），佐以前揭監視錄影畫
    面翻拍照片，可見被害人騎乘該腳踏車後，暫將該腳踏車停
    放於其工作處所附近之停車場中，並無放棄個人支配管領之
    意。復以該腳踏車甫經被害人於案發日早上騎乘，且被告於
    偵查、原審及本院準備程序時亦供稱：該腳踏車是第一次停
    放在上開停車場，我覺得該腳踏車是堪用的，是有人使用的
    ，我在路上試騎過可以使用等語（見偵緝卷第45、89頁，原
    審卷第46頁，本院卷第50頁），足認該腳踏車功能正常，並
    未損壞，具有相當之經濟價值，且案發當日首次出現在停車
    場，並非長期放置於該處之物。又依據被告所提出之照片（
    見偵緝卷第93頁），亦可知被害人停放腳踏車之地點為停車
    場，附近尚有住宅、派出所等建物，並非人煙罕至之處，或
    他人棄置堆放廢棄物之地點，被害人亦未長期置該腳踏車而
    不顧。
  ⒊竊盜罪之成立，以行為人出於不法所有之意圖，破壞他人對
    物之持有監督關係，為自己建立新的支配關係，以物之所有
    人自居，享受所有權之內容，或加以處分，或加以使用或收
    益，即為成立。又在主觀上將他人之物視為自己之物而使用
    、收益、處分，即應認為具有不法所有之意圖。被告於警詢
    時供稱：該腳踏車看起來破舊，應是廢棄物，打算物歸原主
    ，但因身體疲憊無法立即派出所備案（見偵字卷第10至11頁
    ）；於偵查中先稱：我本來是想把腳踏車挪開，但發現該腳
    踏車還堪用，想送到派出所，但我急著上班，便留下字條並
    將腳踏車牽到我的居所那停放（見偵緝卷第43至45頁），後
    稱：該腳踏車看起來很舊，我怕它影響我停車，就把它挪走
    ，我覺得該腳踏車是廢棄物，但覺得是有人在用的，因為我
    在趕時間所以我沒有順道牽到派出所，也沒有交代別人送到
    派出所（見偵緝卷第87至91頁）；於原審及本院準備程序時
    又稱：我愛物惜物，所以將腳踏車帶回家，我在路上試用過
    可以使用，所以我將腳踏車整理後如果有人要就送給他人，
    或送去資源回收云云（見原審卷第46頁，本院卷第50頁）。
    由被告歷次供述可知，其主觀上已知該腳踏車係他人所有之
    物，可以正常騎乘使用，並非長期棄置之廢棄物，否則為何
    要將該腳踏車送往派出所，或何以牽車時要留下字條？況被
    告復未能提出該紙條或其他任何證據以資為佐。被告若確有
    將該腳踏車交予警察而物歸原主之想法，本可先行以電話告
    知警察機關，或於下班途中至派出所向警方報備、告知其取
    走廢棄腳踏車之事，再由警方陪同至其停放腳踏車之處所取
    回該腳踏車，或由其嗣後再另行將腳踏車交付予警方。詎被
    告於取走腳踏車後已逾24小時，竟仍未為任何處理，而於警
    方循線查獲時，始供稱其原本打算要將撿到的腳踏車送往派
    出所云云，顯係卸責之詞。又被告自承其將腳踏車整理後，
    打算送人或是資源回收等語，顯以該腳踏車所有人自居而為
    處分，被告明知所取走之腳踏車係有價值之物，且非無主物
    或廢棄物，其未徵得所有人同意，擅該腳踏車騎走，置於自
    己實力支配下，破壞被害人對該腳踏車之持有監督關係，主
    觀上顯具有不法所有意圖及竊盜犯意甚明。被告辯稱無竊盜
    犯意云云，自不足採。
  ㈡至於被告雖聲請接受測謊鑑定，以證明其並無竊盜故意及不
    法所有意圖，然按測謊之證據方法，係依一般人於說謊時，
    會產生遲緩、緊張、恐懼、不安等心理波動現象，乃以科學
    方法由鑑定人利用膚電測謊儀器，將受測者上述情緒波動反
    應加以紀錄，憑以判斷受測者是否說謊，測謊所得之證據，
    雖得參酌其他證據以判斷待證事實，但無論施測方或受測方
    ，抑或測謊設備均仍有變數存在，自難作為唯一及絕對之依
    據，且被告所聲請之本案受測事項係屬主觀認知範疇，非具
    體之行為，人之內心想法亦難以成為測謊鑑定之標的，無從
    檢驗測謊結果之正確性，且綜合卷內證據資料，已足以認定
    被告為本案犯行時，其主觀上確有不法所有意圖之竊盜犯意
    ，此部分事實已臻明瞭，是被告聲請接受測謊，核無必要，
    併此指明。
  ㈢綜上，被告所辯屬事後卸責之詞，不足採信。本件事證明確
    ，被告竊盜犯行足堪認定，應依法論科。
二、論罪：
  ㈠被告行為後，刑法第320條業於108年5月29日修正公布，同年
    月31日生效。修正前刑法第320條第1項規定：「意圖為自己
    或第三人不法之所有，而竊取他人之動產者，為竊盜罪，處
    5年以下有期徒刑、拘役或500元以下罰金。」；修正後規定
    ：「意圖為自己或第三人不法之所有，而竊取他人之動產者
    ，為竊盜罪，處5年以下有期徒刑、拘役或50萬元以下罰金
    。」將罰金刑提高至50萬元，經比較新舊法，修正後之規定
    並無較有利於被告，依刑法第2條第1項前段之規定，自應適
    用被告行為時即修正前刑法第320條第1項規定論處。核被告
    所為，係犯修正前刑法第320條第1項之普通竊盜罪。
  ㈡被告前因詐欺案件，經臺灣臺北地方法院以105年度易字第19
    0號判決判處有期徒刑9月，上訴後經本院以105年度上易字
    第1331號判決撤銷改判有期徒刑9月確定，於106年12月1日
    執行完畢等情，有本院被告前案紀錄表在卷可佐，其受有期
    徒刑之執行完畢後，5年以內故意再犯本件有期徒刑以上之
    罪，合於刑法第47條第1項「加重本刑至二分之一」之累犯
    規定。審酌被告前因犯罪而經判處徒刑並執行完畢後，理應
    產生警惕作用，並因此自我控管，然被告於前案執行完畢未
    久又再犯本件之罪，足見其有一定特別之惡性，對於刑罰之
    反應力顯然薄弱，且就被告所犯之刑法第320條第1項竊盜罪
    之最低本刑予以加重，尚不致使被告所受之刑罰超過其所應
    負擔之罪責，而造成對其人身自由過苛之侵害，故仍有加重
    法定最低本刑之必要，爰依累犯規定予以加重其最低本刑。
三、駁回上訴之理由：
    原審經審理之結果，以被告犯罪事證明確，適用修正前刑法
    第320條第1項、刑法第2條第1項前段、第47條第1項、第41
    條第1項前段、刑法施行法第1條之1第1項、第2項前段等規
    定，審酌被告有違反公司法、詐欺及傷害等前科紀錄，不思
    以正當管道、合法方式獲取財物，竟冀圖僥倖而竊取他人之
    物，對於他人之財產法益顯欠缺應有之尊重，所為實不足取
    ，且犯後態度難謂良好，兼衡被告之智識程度、家庭經濟狀
    況，暨其犯罪之目的、動機、手段、所竊取物品之價值及被
    害人因此所受損害之程度等一切情狀，量處拘役55日，及諭
    知易科罰金之折算標準，並說明被告竊得之腳踏車1輛，已
    於偵查中發還被害人，依刑法第38條之1第5項規定不予宣告
    沒收。經核其認事用法並無不當，量刑亦未逾法定刑度，於
    法即無違誤。被告上訴否認犯罪，請求為無罪判決，惟其所
    辯並不足採，均如前述，是其上訴並無理由，應予駁回上訴
    。
四、被告經合法傳喚無正當理由不到庭，爰不待其陳述逕行判決
    。
據上論斷，應依刑事訴訟法第368條、第371條，判決如主文。
本案經檢察官張紜瑋提起公訴，檢察官侯千姬到庭執行職務。
中    華    民    國   108    年    12     月   31    日
                  刑事第九庭審判長法  官  潘翠雪
                                  法  官  陳俞婷
                                  法  官  林庚棟
以上正本證明與原本無異。
不得上訴。
                                  書記官  彭威翔
中    華    民    國    108   年    12    月    31    日
附錄本案論罪科刑法條全文
修正前中華民國刑法第320條：
意圖為自己或第三人不法之所有，而竊取他人之動產者，為竊盜
罪，處5年以下有期徒刑、拘役或5百元以下罰金。
意圖為自己或第三人不法之利益，而竊佔他人之不動產者，依前
項之規定處斷。
前二項之未遂犯罰之。